【裁判字號】    97,易,1097
【裁判日期】    970630
【裁判案由】    毒品危害防制條例
【裁判全文】
臺灣士林地方法院刑事判決         97年度易字第330、1097號
公  訴  人  臺灣士林地方法院檢察署檢察官
被      告  甲○○
上列被告因違反毒品危害防制條例案件，經檢察官提起公訴（97
年度毒偵字第202 號），暨追加起訴（97年度毒偵字第868 號）
，本院於訊問被告後，因被告就起訴及追加起訴事實均為有罪之
陳述，經裁定認為宜以簡式審判程序審理，並判決如下：
    主  文
甲○○施用第二級毒品，累犯，處有期徒刑捌月。又施用第二級
毒品，累犯，處有期徒刑拾月。應執行有期徒刑壹年肆月。
    事  實
一、甲○○前曾於民國87年間因施用毒品案件，經本院裁定送觀
    察、勒戒後，認有繼續施用毒品之傾向，再經本院裁定令入
    戒治處所施以強制戒治，於89年1 月27日強制戒治期滿，經
    臺灣士林地方法院檢察署檢察官於89年11月20日，以89年度
    戒毒偵字第137 號為不起訴處分確定。復於90年間因施用毒
    品案件，先送強制戒治，並經臺灣士林地方法院檢察署檢察
    官於90年8 月6 日，以90年度毒偵字第913 、1026、1106號
    聲請簡易判決處刑，嗣經本院於90年12月20日，以90年度簡
    字第1171號判決處有期徒刑6 月確定，並於93年3 月11日縮
    刑期滿執行完畢。至其所受之強制戒治處分，則於91年9 月
    25日停止戒治交付保護管束，並於92年1 月17日保護管束期
    滿未經撤銷而視為強戒治執行完畢。再於前案強制戒治執行
    完畢釋放後5 年內，即分別於93年、95年間，再因施用毒品
    案件，分別經臺灣板橋地方法院於94年3 月7 日，以93年度
    易字第1297號判決、臺灣新竹地方法院於95年4 月3 日，以
    95年度竹簡字第97號判決各處有期徒刑8 月、5 月確定，各
    於95年1 月18日、96年4 月14日縮刑期滿執行完畢。詎甲○
    ○仍不知悔改，於前案強制戒治執行完畢釋放後5 年內，再
    犯上開施用毒品之罪，且均經法院判處罪刑確定後，復各基
    於施用第二級毒品甲基安非他命（起訴書及追加起訴書均誤
    載為安非他命，應予更正）之犯意，(一)於96年11月7 日下午
    3 時許，在臺北市○○區○○街41巷1 之2 號2 樓住處，以
    將甲基安非他命置於吸食器內燒烤吸食煙霧之方式，施用第
    二級毒品甲基安非他命1 次。嗣於96年11月10日因另涉竊盜
    案（業經臺灣臺北地方法院以96年度簡字第4135號判決處有
    期徒刑5 月確定）為警查獲後，甲○○於有偵查犯罪職權之
    臺北縣政府警察局三重分局偵查隊員警尚未發覺其施用第二
    級毒品甲基安非他命之犯罪事實前，主動向員警自首施用第
    二級毒品甲基安非他命而接受裁判，並經甲○○同意，於翌
    日即96年11月11日凌晨0 時45分許採集其尿液，送檢驗結果
    呈甲基安非他命陽性反應，始悉上情；(二)於97年1 月25日某
    時，在臺北縣三重市○○○路291 號3 樓三重旅社內，以將
    甲基安非他命置於吸食器內燒烤吸食煙霧之方式，施用第二
    級毒品甲基安非他命1 次。嗣於97年1 月25日晚間11時30分
    許，在上開旅社內，因行跡可疑為警盤查，經警採其尿液送
    檢驗結果呈甲基安非他命陽性反應，始悉上情。
二、案經臺北市政府警察局中正第二分局報告臺灣臺北地方法院
    檢察署檢察官呈請臺灣高等法院檢察署檢察長令轉臺灣士林
    地方法院檢察署檢察官偵查起訴，及臺北縣政府警察局三重
    分局報告臺灣板橋地方法院檢察署檢察官呈請臺灣高等法院
    檢察署檢察長令轉臺灣士林地方法院檢察署檢察官追加起訴
    。
    理  由
一、上揭犯罪事實，均業據被告甲○○於本院審理時坦承不諱，
    就犯罪事實一、(一)部分，其為警查獲後採集之尿液，經送臺
    灣尖端先進生技醫藥股份有限公司以氣相層析質譜儀分析法
    檢驗結果，呈甲基安非他命之陽性反應，有上開公司96年11
    月16日濫用藥物檢驗報告、臺北市政府警察局偵辦毒品案件
    尿液檢體委驗單各1 紙（見臺灣臺北地方法院檢察署96年度
    毒偵字第3758號卷第7 頁、第8 頁）附卷可稽；就犯罪事實
    一、(二)部分，被告為警查獲後採集之尿液，經送臺灣檢驗科
    技股份有限公司以氣相層析質譜儀分析法檢驗結果，呈甲基
    安非他命之陽性反應，有上開公司97年2 月13日報告編號CH
    /2008/11051 號濫用藥物檢驗報告、臺北縣政府警察局三重
    分局查獲毒品被移送者姓名、代碼對照表各1 紙附卷可稽（
    見臺灣板橋地方法院檢察署97年度毒偵字第2574號卷第9 頁
    、第11頁）。末查，人體施用甲基安非他命後，其主要代謝
    物中，未改變型態之甲基安非他命占施用劑量達百分之43，
    安非他命則約為百分之5 ；人體若係施用安非他命後，主要
    代謝物中則有未改變型態之安非他命，但無甲基安非他命，
    此經法務部調查局以93年5 月4 日調科壹字第09362413980
    號函釋明在案，則人體若施用安非他命，其尿液代謝物不可
    能出現甲基安非他命，惟人體若施用甲基安非他命，其尿液
    代謝物除主要有甲基安非他命外，亦可能有少量之安非他命
    ，此係本院審理同類型案件職權上所悉之事項。查被告上開
    2 次之尿液檢體固均呈現安非他命、甲基安非他命之陽性反
    應，然甲基安非他命濃度（1796 0ng/ml 、87514ng/ml）遠
    高於安非他命濃度（3050ng/ml 、6615ng/ml） ，故依上開
    函示，被告自不可能施用安非他命，應係施用甲基安非他命
    ，起訴書及追加起訴書認被告上開2 次均係施用安非他命，
    尚有誤會，應予更正。綜上，堪認被告之自白與事實相符，
    足以採信。
二、按92年7 月9 日修正公布，並於93年1 月9 日施行之毒品危
    害防制條例刪除2 犯及3 犯之規定，一改修法前繁雜之處遇
    程序，僅將施用毒品者簡化區分為初犯、再犯，並認施用毒
    品者係屬病患性犯人，以觀察、勒戒戒除其身癮，並以強制
    戒治去除其心癮。經觀察、勒戒或強制戒治執行完畢釋放後
    ，若係5 年後再犯該條例第10條施用毒品罪者，與同條例第
    20條第1 項、第2 項關於「初犯」之處理方式相同，檢察官
    應先聲請法院裁定令被告入勒戒處所觀察、勒戒，並視有無
    繼續施用毒品傾向，決定應予釋放、為不起訴之處分，或應
    聲請法院裁定令入勒戒處所強制戒治；若係5 年內「再犯」
    同條例第10條施用毒品罪者，依同條例第23條第2 項規定，
    檢察官則應依法追訴。觀諸該條例第20條第3 項之修正理由
    ：「觀察、勒戒或強制戒治5 年後再犯者，顯見前所實施之
    觀察、勒戒或強制戒治已足以遮斷其施用毒品之癮，為期自
    新及協助其戒除毒癮，對此5 年後再犯者，爰明定仍適用初
    犯之規定，先經觀察、勒戒、強制戒治之程序。」及同條例
    第23條第2 項之修正理由：「為配合簡化施用毒品犯之刑事
    處遇程序，並鑑於經觀察、勒戒或強制戒治執行完畢釋放後
    5 年內再犯者，其再犯率甚高，原據以實施之觀察、勒戒及
    強制戒治既已無法收其實效，自應施以刑事處遇」，顯然如
    施用毒品者係前經觀察、勒戒或強制戒治等治療程序執行完
    畢5 年後，始再施用毒品之「初犯」，因前所執行之觀察、
    勒戒或強制戒治已足收戒除毒癮之效，自應重新執行觀察、
    勒戒或強制戒治等治療程序，並於治療程序執行完畢後，由
    檢察官為不起訴處分，毋庸對之追訴處罰；反之，在「再犯
    」之情形，因其先前所為治療程序顯未能收戒斷毒癮之效，
    且考量施用毒品者之再犯率偏高，乃簡化其刑事處遇程序，
    而逕予追訴處罰，不再施以治療程序。參酌上開立法理由，
    修正毒品危害防制條例就施用毒品者，祇於「初犯」及「5
    年後再犯」二種情形，有其追訴條件之限制，即須於初犯經
    觀察、勒戒或強制戒治釋放後，5 年內均無施用毒品之行為
    ，始能認其前所實施之觀察、勒戒或強制戒治已足遮斷毒癮
    ，而得於5 年後再犯時，再予適用初犯之規定，重行觀察、
    勒戒等程序。倘5 年內已經再犯，被依法追訴處罰，縱其第
    3 次（或第3 次以上）施用毒品之時間在初犯釋放5 年以後
    ，即與「5 年後再犯」之情形有別，且因已於「5 年內再犯
    」，顯見其再犯率甚高，原實施觀察、勒戒或強制戒治，已
    無法收其實效，而無5 年戒斷期之存在，自無再經觀察、勒
    戒及強制戒治之必要，即應依該條例第10條處罰，始符新法
    修正之本旨，最高法院95年度臺非字第59號、第65號判決意
    旨可資參照。經查：被告甲○○曾於87年間因施用毒品案件
    ，經本院裁定送觀察、勒戒後，認有繼續施用毒品之傾向，
    再經本院裁定令入戒治處所施以強制戒治，於89年1 月27日
    強制戒治期滿，經臺灣士林地方法院檢察署檢察官於89年11
    月20日，以89年度戒毒偵字第137 號為不起訴處分確定。復
    於90年間因施用毒品案件，先送強制戒治，並經臺灣士林地
    方法院檢察署檢察官於90年8 月6 日，以90年度毒偵字第91
    3 、1026、1106號聲請簡易判決處刑，嗣經本院於90年12月
    20日，以90年度簡字第1171號判決處有期徒刑6 月確定，並
    於93年3 月11日縮刑期滿執行完畢。至其所受之強制戒治處
    分，則於91年9 月25日停止戒治交付保護管束，並於92年1
    月17日保護管束期滿未經撤銷而視為強戒治執行完畢，惟被
    告嗣又於前案強制戒治執行完畢釋放後5 年內，即分別於93
    年、95年間，再因施用毒品案件，分別經臺灣板橋地方法院
    於94年3 月7 日以93年度易字第1297號判決、臺灣新竹地方
    法院於95年4 月3 日以95年度竹簡字第97號判決各處有期徒
    刑8 月、5 月確定等情，此有臺灣高等法院被告前案紀錄表
    1 份在卷可佐。從而，被告就犯罪事實一、(一)之犯行，係於
    前揭強制戒治執行完畢後5 年內再犯，應依法訴追審理；被
    告就犯罪事實一、(二)之犯行，雖距其前揭92年1 月17日強制
    戒治執行完畢後已逾5 年，惟被告於該次強制戒治執行完畢
    釋放後5 年內，既分別於93年、95年間再犯施用毒品之罪，
    且均經法院判處罪刑確定，揆諸前揭說明，被告此部分施用
    第二級毒品之犯行，即與毒品危害防制條例第20條第3 項所
    指「5 年後再犯」之情形不同，應依法訴追審理。本件事證
    明確，被告施用第二級毒品之犯行，洵堪認定，應依法論科
    。
三、查甲基安非他命為毒品危害防制條例所稱之第二級毒品，觀
    諸該條例第2 條第2 項第2 款規定甚明。核被告甲○○就犯
    罪事實一、(一)及(二)所為，均係犯毒品危害防制條例第10條第
    2 項之施用第二級毒品罪。其各次施用第二級毒品前後持有
    第二級毒品之低度行為，為施用第二級毒品之高度行為所吸
    收，不另論罪。被告所犯上開2 次施用第二級毒品甲基安非
    他命之罪，犯意各別，行為互殊，應分論併罰。又按「刑法
    第62條所謂發覺，固非以有偵查犯罪權之機關或人員確知其
    人犯罪無誤為必要，而於對其發生嫌疑時，即得謂為已發覺
    ；但此項對犯人之嫌疑，仍須有確切之根據得為合理之可疑
    者，始足當之，若單純主觀上之懷疑，要不得謂已發生嫌疑
    。」最高法院著有72年臺上字第641 號判例可資參照。經查
    ：被告就犯罪事實一、(一)犯行部分，係因其另涉竊盜案件，
    於96年11月10日為警查獲後，因其為毒品列管人口，而於員
    警採集其尿液送驗前，被告即主動於警詢供出上揭施用毒品
    甲基安非他命之犯行等情（見臺灣臺北地方法院檢察署96年
    毒偵字第3758號卷第5 頁、本院卷第55頁），足認被告係於
    有偵查犯罪職權公務員未發覺犯罪前，自首其施用第二級毒
    品之犯行，應依刑法第62條前段之規定，減輕其刑，起訴書
    漏未敘及被告上開自首情事，尚有未洽；至被告就犯罪事實
    一、(二)犯行之部分，雖係因被告於上開三重旅社內，為警認
    其行跡可疑，且因其為毒品列管人口，而經其同意採集尿液
    送驗前，即坦承有施用毒品甲基安非他命犯行，惟並未主動
    供出上揭施用毒品甲基安非他命犯行，其於警詢時辯稱最後
    1 次施用毒品甲基安非他命為97年1 月16日，在臺北市○○
    區○○街41巷1 之2 號施用等情，非屬事實，業據被告供承
    在卷（見臺灣板橋地方法院檢察署97年毒偵字第2574號卷第
    5 頁、本院卷第54頁），足見本件係經員警採集被告尿液鑑
    驗後呈甲基安非他命之陽性反應，員警始知悉被告有上揭施
    用毒品犯行，是被告並未在員警發覺其犯罪前，主動供出犯
    罪事實一、(二)之施用第二級毒品犯行，未符自首之規定，尚
    難應依刑法第62條前段之規定減輕其刑，附此敘明。而被告
    有事實欄所載之犯罪科刑執行紀錄，有臺灣高等法院被告前
    案紀錄表在卷可稽，其於有期徒刑執行完畢後5 年內，故意
    再犯上揭有期徒刑以上之各罪，均為累犯，均應依刑法第47
    條第1 項之規定加重其刑，另就被告犯罪事實一、(一)該次施
    用第二級毒品之犯行，先加後減之。爰審酌被告素行非佳，
    前因施用毒品案件，經法院裁定送觀察、勒戒及強制戒治後
    ，竟仍無法戒除毒癮，復又再施用毒品，惟念其施用毒品乃
    戕害個人身心健康，尚未危及他人，其犯罪之動機、目的、
    手段、施用次數及其智識程度、犯後坦認犯行，態度尚稱良
    好等一切情狀，分別量處如主文所示之刑，並定其應執行之
    刑，以示懲儆。
據上論斷，應依刑事訴訟法第273 條之1 第1 項、第299 條第1
項前段，毒品危害防制條例第10條第2 項，刑法第11條前段、第
47條第1 項、第62條前段、第51條第5 款，判決如主文。
本案經檢察官莊富棋到庭執行職務。
中    華    民    國    97    年     6    月     30   日
                  刑事第七庭法  官    許碧惠
以上正本證明與原本無異。
如不服本判決，應於收受送達後10日內向本院提出上訴書狀，其
未敘述上訴理由者，應於上訴期間屆滿後20日內向本院補提理由
書狀（均須按他造當事人之人數附繕本）。
                            書記官    徐仁豐
中    華    民    國    97    年    6     月    30    日
附錄
毒品危害防制條例第10條第2項
施用第二級毒品者，處3年以下有期徒刑。


司法院資訊處製作；財團法人民間司法改革基金會備份。
